臺灣臺北地方法院刑事判決
109年度訴字第1137號
公  訴  人  臺灣臺北地方檢察署檢察官
被      告  邱薏璇



                    （現於法務部矯正署臺北女子看守所附設勒戒處所執行中）
指定辯護人  本院公設辯護人曾德榮  
上列被告因違反毒品危害防制條例案件，經檢察官提起公訴（10
9年度偵字第25577號），本院判決如下：
    主  文
乙○○販賣第二級毒品，累犯，處有期徒刑參年柒月。
未扣案犯罪所得新臺幣貳仟元沒收，於全部或一部不能沒收或不
宜執行沒收時，追徵其價額。
    犯罪事實
一、乙○○明知甲基安非他命具有成癮性、濫用性及對國民健康具
    有危害性，屬毒品危害防制條例所列管之第二級毒品，依法
    不得販賣，竟基於意圖營利販賣第二級毒品甲基安非他命之
    犯意，以不詳工具連結網路，使用Facebook Messenger與丙
    ○○聯絡約定，於民國109年3月17日19時至20時許，在新北市
    ○○區○○路0段000號之全家便利商店，以新臺幣（下同）2,00
    0元販賣重量約1公克之甲基安非他命予丙○○。嗣因丙○○因施
    用毒品案件為警查獲，經警循線查悉上情。
二、案經臺北市政府警察局中正第一分局報告臺灣臺北地方檢察
    署檢察官偵查起訴。
    理  由
壹、證據能力
一、按被告以外之人（包括證人、鑑定人、告訴人、被害人及共
    同被告等）於審判外之言詞或書面陳述，雖不符刑事訴訟法
    第159條之1至第159條之4之規定，而經當事人於審判程序同
    意作為證據，法院審酌該言詞陳述或書面陳述作成時之情況
    ，認為適當者，亦得為證據；當事人、代理人或辯護人於法
    院調查證據時，知有刑事訴訟法第159條第1項不得為證據之
    情形，而未於言詞辯論終結前聲明異議者，視為有前項之同
    意，同法第159條之5定有明文。立法意旨在於傳聞證據未經
    當事人之反對詰問予以核實，原則上先予排除。惟若當事人
    已放棄反對詰問權，於審判程序中表明同意該等傳聞證據可
    作為證據；或於言詞辯論終結前未聲明異議，基於尊重當事
    人對傳聞證據之處分權，及證據資料愈豐富，愈有助於真實
    發見之理念，且強化言詞辯論主義，使訴訟程序得以順暢進
    行，上開傳聞證據亦均具有證據能力。查本判決下列所引用
    之被告以外之人於審判外之供述證據資料，因公訴人、被告
    乙○○及辯護人對本院提示之卷證，均就證據能力部分表示同
    意有證據能力【見109年度訴字第1137號卷（下稱本院卷）
    第154至155頁】，且迄至言詞辯論終結前均未再聲明異議（
    見本院卷第413至423頁），而本院審酌上開證據資料製作時
    之情況，無不當取供及證明力明顯過低之瑕疵，認以之作為
    證據應屬適當，故揆諸上開規定，認上開證據資料應有證據
    能力。
二、本判決下列認定事實所引用之非供述證據，並無證據證明係
    公務員違背法定程序取得之證據，且與本件待證事實具有自
    然之關聯性，均得作為證據。
貳、實體事項
一、認定犯罪事實所憑證據及理由
  ㈠上開犯罪事實，業據被告於警詢、偵訊、本院準備程序及審
    理中均坦承不諱【見109年度偵字第25577號卷（下稱第2557
    7號卷）第17至25頁、第27至29頁、第145至149頁，本院卷
    第151至157頁、第363至367頁、第413至423頁】，核與證人
    丙○○、唐耀祖之證述大致相符（見第25577號卷第37至47頁
    、第49至53頁、第173至174頁、第191至192頁），並有本院
    搜索票、臺北市政府警察局中正第一分局搜索扣押筆錄、扣
    押物品目錄表、扣押物品收據、指認犯罪嫌疑人紀錄表（乙
    ○○）、指認犯罪嫌疑人紀錄表（丙○○）、臺灣大哥大、台灣
    之星、遠傳電信通聯調閱查詢單、門號0000000000號之資料
    查詢單及交易毒品現場指認照片在卷可稽（見第25577號卷
    第77至85頁、第87至93頁、第97至100頁、第101至102頁、
    第107至112頁、第181至183頁）。足認被告之任意性自白與
    事實相符，應堪採信。
  ㈡又販賣毒品本屬政府嚴予查緝之不法行為，非可公然為之，
    販賣毒品罪更係重罪，設若無利可圖，衡情一般持有毒品者
    ，當不致輕易將持有毒品交付他人；況毒品價格不貲、物稀
    價昂，並無公定之價格，不論任何包裝，均可任意分裝增減
    分量，每次買賣價量，亦可能隨時依雙方間之關係深淺、資
    力、需求量及對行情之認知、來源是否充裕、查緝是否嚴緊
    ，購買者被查獲時供述購買對象之可能性風險之評估等，因
    而異其標準，並隨時機動調整，非可一概而論，是販賣之利
    得，除經坦承犯行或價量俱臻明確外，本難查得實情，惟販
    賣之人從價差或量差中牟利方式雖異，其營利之不法意圖則
    一。查被告為智識正常之成年人，本身亦曾有施用毒品之前
    科紀錄，此有被告之臺灣高等法院被告前案紀錄表1紙在卷
    可考，對於毒品價昂，取得不易，毒品交易為檢警機關嚴予
    取締之犯罪當知之甚稔，且被告就犯罪事實欄一之部分，迭
    於警詢、偵訊、本院準備程序及審理時均坦承其確有販賣甲
    基安非他命予證人丙○○，甚且於本院準備程序尚自陳：「……
    需要用錢才做這件事情，當時我爸媽及我姐姐都不在……當時
    都沒有收入才會這麼做」等語（見第25577號卷第17至29頁
    、第145至149頁，本院卷第151至157頁、第413至423頁），
    足認被告販賣毒品予證人丙○○之犯行，主觀上確實存有以毒
    品交易從中牟取不法利益之營利犯意，至為灼然。
  ㈢綜上所述，本件事證明確，被告犯行堪予認定，應依法論科
    。
二、論罪
  ㈠毒品危害防制條例第4條及第17條均於109年1月15日經總統 
    公布修正，而於同年7月15日生效施行。修正前毒品危害防
    制條例第4條第2項規定：「製造、運輸、販賣第二級毒品者
    ，處無期徒刑或7年以上有期徒刑，得併科1,000萬元以下罰
    金」；修正後則規定：「製造、運輸、販賣第二級毒品者，
    處無期徒刑或10年以上有期徒刑，得併科1,500萬元以下罰
    金」，亦即將法定刑併科罰金部分自「1,000 萬元以下罰金
    」，提高為「1,500萬元以下罰金」。至修正前毒品危害防
    制條例第17條第2項原規定：「犯第4條至第8條之罪於偵查
    及審判中均自白者，減輕其刑」；修正後則規定：「犯第4
    條至第8條之罪於偵查及歷次審判中均自白者，減輕其刑」
    ，改以尚須歷次審理中均自白者方有減輕其刑之適用。被告
    原於偵查及本院中均已自白（詳如下述），經比較新舊法之
    結果，修正後之刑度顯較修正前為重，並未較有利於行為人
    ，故依刑法第2條第1項前段規定，適用被告行為時即修正前
    毒品危害防制條例第4條第2項規定、第17條第2項規定，先
    予敘明。
　㈡按甲基安非他命為毒品危害防制條例第2條第2項第2款所列管
    之第二級毒品，不得非法持有、販賣。核被告所為，係犯毒
    品危害防制條例第4條第2項之販賣第二級毒品罪。又被告販
    賣第二級毒品甲基安非他命前，而持有該第二級毒品之低度
    行為，為販賣之高度行為所吸收，不另論罪。　　
三、科刑
　㈠查被告前因違反毒品危害防制條例案件，經本院以106年度簡
    字第2554號判決判處有期徒刑3月確定；又因違反毒品危害
    防制條例案件，經本院以107年度簡字第529號判決判處有期
    徒刑2月確定，上開案件經本院以107年度聲字第1246號裁定
    ，定應執行有期徒刑4月確定，於107年10月23日易科罰金執
    行完畢等情，有臺灣高等法院被告前案紀錄表在卷可稽（見
    本院卷第399至409頁），是被告於上開有期徒刑執行完畢後
    ，5年以內故意再犯本件有期徒刑以上之罪，為累犯。按累
    犯不分情節，基於累犯者有其特別惡性及對刑罰反應力薄弱
    等立法理由，一律加重最低本刑，於不符合刑法第59條所定
    要件之情形下，致生行為人所受之刑罰超過其所應負擔罪責
    之個案，其人身自由因此遭受過苛之侵害部分，對人民受憲
    法第8條保障之人身自由所為限制，不符憲法罪刑相當原則
    ，牴觸憲法第23條比例原則。於此範圍內，有關機關應自本
    解釋公布之日起2年內，依本解釋意旨修正之。於修正前，
    為避免發生上述罪刑不相當之情形，法院就該個案應依本解
    釋意旨，裁量是否加重最低本刑（司法院釋字第775號解釋
    文參照）。查被告於構成累犯之前罪為施用毒品，與本案販
    賣第二級毒品案件，俱屬毒品危害防制條例處罰之行為，均
    係為防阻毒品蔓延，造成對個人及不特定多數人身體健康之
    危害，是兩者犯罪類型及罪質類同，參以被告上開施用之毒
    品與本案所販賣之毒品種類同為甲基安非他命，可知被告違
    反毒品危害防制條例之犯罪，無視於政府所推動之禁毒政策
    ，尚且從純粹施用第二級毒品，僅對社會風氣與治安具有潛
    在相當危害，而需矯正、治療之角色，轉變至協助他人、甚
    或助長社會上施用毒品不良風氣，使毒品散布氾濫，而戕害
    國民身心健康之地位，顯見被告具有特別惡性，且對刑罰反
    應力薄弱，爰依刑法第47條第1項規定，裁量加重其最低本
    刑。而無期徒刑不得加重，刑法第65條第1項定有明文，是
    被告所為販賣第二級毒品犯行，法定刑無期徒刑之部分，即
    無由加重其刑。　
　㈡按犯毒品危害防制條例第4條至第8條之罪而於偵查及審判中
    均自白者，減輕其刑，同條例第17條第2項定有明文，此項
    規定旨在獎勵犯罪人之悛悔，同時使偵查或審判機關易於發
    現真實，以利毒品查緝，俾收防制毒品危害之效；故不論該
    被告之自白，係出於自動或被動、簡單或詳細、一次或多次
    ，並其自白後有無翻異，苟其於偵查及審判中均曾自白，即
    應依法減輕其刑。查被告就上開事實欄一販賣第二級毒品之
    犯行，於偵訊、本院準備程序及審理中均坦承不諱，業如前
    述，依上開說明，被告自應依修正前毒品危害防制條例第17
    條第2項之規定，減輕其刑。
　㈢本案並無其他減刑事由
　⒈按毒品危害防制條例第17條第1項規定：「犯第4條至第8條、
    第10條或第11條之罪，供出毒品來源，因而查獲其他正犯或
    共犯者，減輕或免除其刑。」其立法意旨在於鼓勵被告具體
    提供其毒品上游，擴大追查毒品來源，俾有效斷絕毒品之供
    給，以杜絕毒品泛濫，祇須被告願意供出毒品來源之上手，
    因而查獲其他正犯或共犯者，即可邀減輕或免除其刑之寬典
    。所謂「供出毒品來源，因而查獲」，係指被告翔實供出毒
    品來源之具體事證，因而使有偵查（或調查）犯罪職權之公
    務員知悉而對之發動偵查（或調查），並因而查獲者而言。
    而其中所言「查獲」，除指查獲該其他正犯或共犯外，並兼
    及被告所指其毒品來源其事。故被告雖已供出毒品來源，仍
    須偵查機關因其供述而查獲其他正犯或共犯者，始應依該規
    定減輕或免除其刑，雖供出毒品來源，惟檢警機關並未因其
    供述而查獲，則法院未依上述規定減輕或免除其刑，於法尚
    無不合；又若雖供出毒品來源，但未查獲其他正犯或共犯，
    或於供出毒品來源之前，有偵查犯罪職權之公務員已知悉該
    正犯或共犯，自非經其供出毒品來源因而查獲，均無上開條
    項減輕或免除其刑之適用（最高法院99年度台上字第4785號
    、101年度台上字第4702號判決意旨參照）。經查，被告雖
    供出其毒品來源為康敬恩等語（見第25577號卷第24頁、第2
    7至29頁、第145至149頁，本院卷第155頁、第417頁），惟
    被告於本院訊問中一度改稱：「本案來源不是康敬恩」等語
    （見本院卷第307頁），且被告於警詢中供稱：「（問：你
    販賣毒品來源為何人提供？於何時？何地？以多少錢？購買
    何毒品進行販賣？請詳述購買毒品過程？）康敬恩（外號：
    凱文、住在林口）他有時候會過來新北市○○區○○路0段000號
    4樓，找我們並跟我們交易，我的毒品都是他給我的，我109
    年9月7日17時許，用微信密他，他微信名字（凱文、ID：Cl
    avin8066、在我微信好友最下面），我知道他毒品都不放在
    林口家裏面，他都放在大廈逃生門消防設備裡面或車內，應
    該是於109年9月7日19時許，在臺北市○○區○○○路00號905號
    房，康敬恩開車來，我不知道他停在哪邊，我叫人家下去帶
    他後，我們就在905房間內，我跟他購買第二級毒品安非他
    命4包共6,000元，我先給他3,000元，現在還完的，所以我
    已經給他6,000元，他毒品量蠻大的，有交易成功，他身邊
    都會帶小弟2、3個人保護他。」等語，可知被告所供稱毒品
    來源康敬恩購毒時間係後於本案販賣毒品之時間，已難認康
    敬恩為本案之毒品上游。且經本院函詢臺北市政府警察局中
    正第一分局是否因被告上開供述而查出毒品上游乙節，該局
    於109年12月8日以北市警中正一分刑字第1093031122號函雖
    函復略以：被告向本分局供述毒品來源係「康敬恩」等情，
    經報請臺灣臺北地方檢察署盈股楊思恬檢察官指揮偵辦，並
    於109年10月13日前往臺中市○○區○○路00號（法務部矯正署
    臺中監獄臺中分監）借訊康嫌，康嫌坦承犯行云云（見本院
    卷第31頁），又經臺灣臺北地方檢察署以109年12月7日甲○
    欽盈109偵25577字第1099102336號函復略以：本件確有因被
    告之供述查獲康敬恩，現由本署檢察官另案偵辦中等語（見
    本院卷第33頁），惟上開案件經偵查後係認康敬恩犯罪嫌疑
    不足，業經臺灣臺北地方檢察署檢察官以110年度偵字第177
    1號為不起訴處分，而未起訴康敬恩販賣或轉讓毒品予被告
    ，顯見未因被告供述而查獲其他正犯或共犯，並因此破獲毒
    品來源。承此，本案既然尚未因被告供出毒品來源，而查獲
    其他正犯或共犯，自無毒品危害防制條例第17條第1 項規定
    之適用。
　⒉至辯護人雖為被告辯護略以：被告所為涉犯販賣第二級毒品
    罪，已坦承認罪，態度良好，且對案情交待清楚，節省司法
    資源，足見被告頗知悔過，其所涉販賣數量為1公克金額2,0
    00元，獲利甚少，非販賣毒品之大、中盤商，就其主觀惡性
    及客觀犯罪情節，犯罪之情狀顯可憫恕，認科以最低刑度仍
    嫌過重等情，主張適用刑法第59條規定酌減其刑等語（見本
    院卷第430至432頁）。惟按刑法第59條之酌量減輕其刑，必
    於犯罪之情狀可憫恕時，始得為之，至情節輕微僅可為法定
    刑內從輕科刑之標準，不得據為酌量減輕之理由。又該條規
    定必須犯罪另有特殊之原因與環境等，在客觀上足以引起一
    般同情，認為即予宣告法定最低度刑期猶嫌過重者，始有其
    適用（最高法院69年度台上字第291號判決意旨參照）。是
    以，如別有法定減輕之事由者，應優先事由減輕其刑後，猶
    嫌過重時，方得為之。至於行為人犯罪之動機、目的、犯罪
    之手段、犯罪行為人之素行、生活狀況、智識程度、犯罪後
    所生之損害、犯罪後之態度等，僅屬同法第57條規定，得於
    法定刑內審酌量刑之事項，非酌量減輕之理由。查被告販賣
    第二級毒品之犯行，業經本院適用毒品危害防制條例第17條
    第2項規定予以減輕其刑，已無科以最低度刑仍嫌過重之情
    形；且被告無視於政府反毒政策及宣導，知悉甲基安非他命
    係法律嚴格禁止販賣、轉讓、持有之違禁物，而販賣毒品對
    社會治安之破壞及國人身心健康之戕害甚鉅，染毒更能令人
    捨身敗家，毀其一生，竟甘冒重典，對於社會之危害性甚為
    嚴重，本院認為依被告之犯罪情狀，並無可憫恕之情形，且
    在客觀上不足以引起一般人同情，亦無宣告法定最低刑度仍
    嫌過重之情形。辯護人所述情狀僅屬得於法定刑內審酌量刑
    之事項，仍無解於行為時之惡性，自不得再依刑法第59條規
    定酌量減輕其刑。是辯護人上開主張，尚難遽採，併此敘明
    。　
　㈣爰以行為人之責任為基礎，審酌毒品對個人及社會之危害至
    深且廣，被告漠視國家杜絕毒品犯罪之禁令與嚴刑，仍意圖
    營利販賣第二級毒品，助長施用毒品行為，並直接戕害國民
    身心健康，間接危害社會、國家健全發展，被告當受法之非
    難，惟念及被告犯後於警詢、偵查、本院準備程序及審理時
    均坦承犯行無訛，足徵其已明瞭本案犯行對社會所造成之潛
    在性危害，且試圖供出其毒品來源之上游，堪認尚具悔意，
    併考量所販賣之毒品種類、數量、對價，兼衡被告於本院審
    理時自述國中肄業之教育程度、有時幫忙家人從事餐飲業工
    作、需扶養未成年子女之家庭經濟狀況與生活情形（見本院
    卷第423頁），暨其動機、手段、素行等一切情狀，量處如
    主文所示之刑。
四、沒收
　  按販賣毒品所得之對價，不問其中何部分屬於成本，何部分
    屬於犯罪所得之財物，應均予沒收（最高法院65年度第5次
    刑庭庭推總會議決議㈠意旨參照）。次按犯罪所得，屬於犯
    罪行為人者，沒收之；前二項之沒收，於全部或一部不能沒
    收或不宜執行沒收時，追徵其價額，刑法第38條之1第1項前
    段、第3項分別定有明文。查被告販賣第二級毒品所得2,000
    元，雖未據扣案，仍屬被告販賣毒品之所得，且上開犯罪所
    得如宣告沒收或追徵，核無刑法第38條之2第2項所定「過苛
    之虞」、「欠缺刑法上之重要性」、「犯罪所得價值低微」
    或「為維持受宣告人生活條件之必要」情形，應依刑法第38
    條之1第1項前段、第3項諭知沒收，並於全部或一部不能沒
    收或不宜執行沒收時，追徵其價額。　　　
據上論斷，應依刑事訴訟法第299條第1項前段、修正前毒品危害
防制條例第4條第2項、第17條第2項，刑法第2條第1項、第11條
前段、第47條第1項、第38條之1第1項、第3項，判決如主文。
本案經檢察官楊思恬提起公訴，檢察官蒲心智、郭昭吟到庭執行
職務。
中　　華　　民　　國　　110 　年　　11　　月　　24　　日
　　　　　　　　　刑事第四庭    審判長法　官　陳柏宇
　　　　　　　　　
　　　　　　　　　                    法  官  曾名阜
　　　　　　　　　　　　　　　　　　　
　　　　　　　　　                    法  官  吳明蒼
以上正本證明與原本無異。
如不服本判決應於收受送達後20日內向本院提出上訴書狀，並應
敘述具體理由；其未敘述上訴理由者，應於上訴期間屆滿後20日
內向本院補提理由書（均須按他造當事人之人數附繕本）「切勿
逕送上級法院」。
　　　　　　　　　　　　　　　　書記官　陳韻宇
中　　華　　民　　國　　110 　年　　11　　月　　25　　日
附錄本案論罪科刑法條全文：
毒品危害防制條例第4條
製造、運輸、販賣第一級毒品者，處死刑或無期徒刑；處無期徒
刑者，得併科新臺幣2千萬元以下罰金。
製造、運輸、販賣第二級毒品者，處無期徒刑或7年以上有期徒
刑，得併科新臺幣1千萬元以下罰金。
製造、運輸、販賣第三級毒品者，處7年以上有期徒刑，得併科
新臺幣7百萬元以下罰金。
製造、運輸、販賣第四級毒品者，處5年以上12年以下有期徒刑
，得併科新臺幣3百萬元以下罰金。
製造、運輸、販賣專供製造或施用毒品之器具者，處1年以上7年
以下有期徒刑，得併科新臺幣1百萬元以下罰金。
前五項之未遂犯罰之。